智慧財產及商業法院民事判決  
110年度民專訴字第25號
原      告  義隆電子股份有限公司
法定代理人  葉儀晧              
訴訟代理人  詹東穎                                      
            陳寧樺律師
            陳軍宇律師
            李懷農律師
被      告  大陸商深圳市滙頂科技股份有限公司
法定代理人  張林                
被      告  紹宏科技股份有限公司
法定代理人  張大為              
共      同
訴訟代理人  馮博生律師  
            沈宗原律師  
            賴建宏律師  
            黃愷                                        
共同輔佐人  黃以政              
上列當事人間侵害專利權有關財產權爭議等事件，本院於民國11
1年11月15日言詞辯論終結，判決如下：
    主  文
一、原告之訴及假執行之聲請均駁回。
二、訴訟費用由原告負擔。 
　　事實及理由
壹、原告主張及聲明
一、原告為我國第I556033號「行動電子裝置、其螢幕控制模組
    、及其觸控面板控制器」發明專利（下稱系爭專利）之專利
    權人。被告紹宏科技股份有限公司、大陸商深圳市滙頂科技
    股份有限公司產銷之「Goodix Technology」電容觸控晶片
    （晶片型號：GT7385/GT7385P、GT7387/GT7387P、GT7389P
    ）以及載有前述電容觸控晶片之觸控面板控制模組產品（下
    稱系爭產品），於民國109年12月間委請專家為侵權判斷結
    果，落入系爭專利請求項10、11及12專利權範圍。系爭專利
    更正後之請求項10、11具備明確性，符合專利法第26條第2
    項規定，被告所提引如爭點所示證據組合或欠缺組合動機，
    或未揭露系爭專利請求項10至12之技術特徵，均不足以證明
    系爭專利請求項10至12不具進步性，經濟部智慧財產局（下
    稱智慧局）之舉發審定有違誤之處，本件不受其審查意見拘
    束。爰依專利法第58條第1、2項、第96條第1至3項、第6項
    、第97條，民法第184條第1項前段、第2項本文、第185條、
    第179條規定，請求被告排除侵害及連帶賠償損害。
二、聲明：㈠被告不得未經原告同意而製造、為販賣之要約、販
    賣、使用或為上述目的而進口使用系爭專利之系爭產品。被
    告已製造之前述產品及從事侵害行為之原料與器具，應予以
    銷毀或為其他必要之處置（卷三第256頁）。㈡被告應連帶給
    付新臺幣5千萬元及自起訴狀繕本送達翌日起按法定年利率
    百分之5計算之利息予原告。㈢請准以現金或合作金庫商業銀
    行竹科分行之可轉讓定期存單供擔保宣告假執行。　
貳、被告答辯及聲明　　
一、系爭產品並未落入系爭專利請求項10至12專利權範圍。系爭
    專利說明書全文未提及決定系爭專利請求項10所示數值限定
    的理由，亦未記載系爭專利請求項11所示相關臨界範圍所代
    表之臨界意義，系爭專利請求項10、11不明確，違反審定時
    專利法第26條第2項規定。被告所提如爭點所示證據組合，
    可以證明系爭專利請求項10至12不具進步性，系爭專利請求
    項10至12具有應撤銷事由。智慧局已於111年9月29日就第10
    4116906N02專利舉發案為系爭專利請求項10准予更正（以下
    均指更正後內容，均省略「更正後」），前揭請求項10至12
    舉發成立應予撤銷之審定，該案與本件有效性證據組合完全
    相同。系爭專利具有撤銷原因，原告之訴及假執行之聲請均
    無理由。
二、聲明：原告之訴及假執行之聲請均駁回；如受不利判決，願
    供擔保請求宣告免為假執行。　　
參、本件爭點（卷三第258至259頁、卷四第381頁）　　
一、專利侵權部分
    系爭產品(晶片型號：GT7385/GT7385P、GT7387/GT7387P、G
    T7389P)是否落入系爭專利請求項10、11、12專利權範圍？
二、專利有效性部分
  ㈠系爭專利請求項10、11是否因不具有明確性而違反審定時專
    利法第26條第2項之規定？
  ㈡原證4、被證3或原證4、被證2、被證3或原證4、被證4或原證
    4、被證2、被證4之組合是否可證明系爭專利請求項10不具
    進步性？
  ㈢原證4、被證3或原證4、被證2、被證3是否可證明系爭專利請
    求項11不具進步性？
  ㈣原證4、被證3或原證4、被證2、被證3或原證4、被證4或原證
    4、被證2、被證4之組合是否可證明系爭專利請求項12不具
    進步性？
三、原告依專利法第58條第1、2項、第96條第1、3項規定，請求
    排除侵害如訴之聲明第1項所示，有無理由？
四、原告依專利法第96條第2、6項、第97條第1、2項，民法第18
    4條第1項前段及第2項本文、第185條、第179條規定，請求
    被告連帶賠償損害，有無理由？如有理由，金額若干為適當
    ？
肆、本院得心證理由
一、系爭專利技術分析：
  ㈠先前技術
　　筆記型電腦在市場上依然可以保持一定的優勢，而業者也持
    續地進行筆記型電腦相關技術的研發與改進。在研發改進的
    各項技術中，筆記型電腦的螢幕上蓋也是其中一個備受關注
    的項目，如圖8所示，已知筆記型電腦包括一含有鍵盤71的
    主機70、一透過樞紐器樞設在主機70一側邊緣上而內嵌有顯
    示器73的螢幕上蓋72。請參閱圖9所示，已知的螢幕上蓋72
    是在相對主機70的內側面上具有一矩形邊框720，該顯示器7
    3設於邊框720內側，而由邊框720定義出顯示器73的有效顯
    示區域，在此狀況下，邊框720的寬度W即直接影響顯示器73
    的有效顯示區域大小。儘管如此，螢幕上蓋72的邊框720事
    實上有其存在的必要性，其主要作用在於顯示器73的固定與
    防護，更重要的是：用以驅動顯示器73及/或觸控面板(若顯
    示器73上覆設有觸控面板)的螢幕控制模組也設置在邊框720
    內。
　　所謂的螢幕控制模組主要是在一電路板80上設有一個以上的
    控制器81，該控制器81透過電路板80上的線路及連接器82和
    顯示器73及/或觸控面板電連接。當消費市場有進一步放大
    顯示器73的有效顯示區域的需求時，則首先必須考慮縮小螢
    幕上蓋72的邊框720寬度，然而縮小邊框720寬度必須一併考
    慮的是螢幕控制模組的寬度，惟有在螢幕控制模組寬度可能
    縮小的情況下，邊框720才可能縮小。
　　但以既有螢幕控制模組的構成，縮小其寬度確實存在障礙，
    請參閱圖10所示，前述螢幕控制模組主要係在電路板80上設
    有一個以上的控制器81、一個以上的連接器82及多個被動元
    件83，而縮小螢幕控制模組的寬度，首先必須縮小電路板80
    的寬度，但電路板80能否縮小其寬度，端視其上安裝的元件
    尺寸，而其上的主要元件為控制器81，但既有控制器81的封
    裝構造具有相當的寬度，在此狀況下，電路板80寬度勢必要
    大於控制器81的寬度，始能符合安裝元件的需求。
　　由上述可知，筆記型電腦市場對於螢幕上蓋的顯示器有效顯
    示區域有進一步擴大的需求，欲擴大有效顯示區域則必須考
    慮縮小螢幕上蓋的邊框寬度，而邊框寬度則受內裝螢幕控制
    模組的寬度所限制，因此欲縮小螢幕上蓋的邊框寬度，必須
    對縮小螢幕控制模組的寬度提出具體的因應方案(系爭專利
    說明書〔先前技術〕，卷一第79至80頁）。
  ㈡技術手段
　　系爭專利係關於一種行動電子裝置的螢幕控制模組，主要係
    於一電路板上設有一個以上的觸控面板控制器，以構成一螢
    幕控制模組；其中，該電路板的表面設有複數個焊墊；該觸
    控面板控制器係由一具有封裝體的積體電路所構成，該觸控
    面板控制器的封裝體長度與寬度的比值不小於2，且其封裝
    體上設有複數電性觸點，各電性觸點分別對應於該電路板上
    的焊墊且構成電連接；利用上述技術可使設於行動電子裝置
    螢幕邊框內的狹長型螢幕控制模組進一步擴大其長寬比，以
    配合縮小螢幕邊框的需求(系爭專利發明摘要，卷一第77頁)
    。
  ㈢申請專利範圍（主要圖式如附件一所示）
　　原告於110年6月22日向智慧局提起系爭專利請求項10之更正
    ，業經該局以111年9月29日（111）智專三（二）04169字第
    11120965010號函之舉發審定書准予更正在案（卷四第219至
    227頁）。原告主張系爭產品落入系爭專利請求項10至12專
    利權範圍，各該請求項內容如下：
  ⒈請求項10：一種螢幕控制模組的觸控面板控制器，係由一具
    有封裝體的積體電路所構成，該觸控面板控制器的封裝體的
    長度與寬度的比值為2、2.33及2.6的其中之一，且該封裝體
    的長度小於或等於20mm，寬度小於或等於6mm，該封裝體設
    有複數分別沿長度方向及寬度方向排列的電性觸點，其沿著
    該長度方向設置的電性觸點數量大於沿著該寬度方向設置的
    電性觸點數量。
  ⒉請求項11：如請求項10所述的觸控面板控制器，該觸控面板
    控制器的封裝體上所設電性觸點的數量不少於100個，且該
    些電性觸點在該封裝體上對應該長度及寬度形成矩陣排列。
  ⒊請求項12：如請求項10所述的觸控面板控制器，該觸控面板
    控制器是一晶圓級晶片尺寸封裝(WLCSP)元件、一球格陣列(
    BGA)元件或一觸點陣列(LGA)元件。
二、系爭產品技術內容：　　
　  原告主張被告產銷之系爭產品侵害系爭專利請求項10至12，
    在被告紹宏科技股份有限公司網頁記載關於被告大陸商深圳
    市滙頂科技股份有限公司之觸控晶片資料，其中應用於筆電
    之觸控晶片包含GT7385及GT7387之規格資料，應用於「筆電
    用支援觸控筆」之觸控晶片包含GT7385P、GT7387P、GT7389
    P之規格資料，截取畫面如附件二所示。
三、依智慧財產案件審理法第16條第1、2項規定，當事人主張或
    抗辯智慧財產權有應撤銷、廢止之原因者，法院應就其主張
    或抗辯有無理由自為判斷，法院認有撤銷、廢止之原因時，
    智慧財產權人於該民事訴訟中不得對於他造主張權利。原告
    主張系爭產品落入系爭專利請求項10至12之專利權範圍，被
    告則抗辯系爭專利請求項10、11不符審定時專利法第26條第
    2項規定，且系爭專利請求項10至12不具進步性而有應撤銷
    事由，本院就此專利有效性抗辯應自為判斷。系爭專利於10
    1年12月14日申請、105年9月10日審定，故系爭專利有無撤
    銷原因，應依103年3月24日施行之專利法（下稱103年專利
    法）論斷。　
四、有效性證據：
　㈠原證4為系爭專利自承之先前技術（圖式如附件三所示，卷一
    第75至102頁）。
　㈡被證2為100年1月27日韓國公告之第10-1010344號「具有增加
    作動區域之觸控面板模組」專利公告本及節譯本（圖式如附
    件四所示，卷二第113至136頁）。
　㈢被證3為Technology Innovations於88年11月30日公開發行期
    刊之部分内容及引用頁面之中文翻譯本（圖式如附件五所示
    ，卷二第137至140頁）。
　㈣被證4為美商德州儀器公司（Texas Instruments)於92年8月
    公開之編號SN74LVC32244驅動晶片之規格書及節譯本（圖式
    如附件六所示，卷二141至160頁）。
　㈤前揭證據公告或公開日早於系爭專利申請日即101年12月14日
    ，可為系爭專利之先前技術。　
五、專利有效性之技術爭點分析：
　㈠系爭專利請求項10、11應具有明確性，未違反審定時即103年
    專利法第26條第2項規定
    被告稱系爭專利請求項10「一種螢幕控制模組的觸控面板控
    制器」包含界定「該觸控面板控制器的封裝體之長度與寬度
    的比值為2、2.33及2.6的其中之一，且該封裝體的長度小於
    或等於20mm，寬度小於或等於6mm」之技術特徵。然系爭專
    利說明書全文並未提及決定該數值限定的理由，無法從中得
    知系爭專利所列舉之觸控面板控制器之封裝體的相關臨界範
    圍之技術意義為何。請求項11所載「電性觸點的數量不少於
    100個」之技術特徵，系爭專利說明書亦未記載相關臨界範
    圍所代表之臨界意義，系爭專利請求項10、11違反103年專
    利法第26條第2項規定（卷三第362至363頁）。經查：
  ⒈103年專利法第26條第2項規定：「申請專利範圍應界定申請
    專利之發明；其得包括一項以上之請求項，各請求項應以明
    確、簡潔之方式記載，且必須為說明書所支持」，所稱請求
    項應明確，指每一請求項之記載應明確，且所有請求項整體
    之記載亦應明確，使該發明所屬技術領域中具有通常知識者
    ，單獨由請求項之記載內容，即可明確瞭解其意義，而對其
    範圍不會產生疑義。具體而言，即每一請求項中記載之範疇
    及必要技術特徵應明確，且每一請求項之間的依附關係亦應
    明確。
　⒉系爭專利說明書第6頁第〔0020〕、〔0021〕段揭露「請配合參閱
    圖2所示，該控制器20係由積體電路構成而具有一封裝體200
    ，該封裝體200具有一長度L及一寬度W，其長度L大於寬度W
    ，且長度與寬度的比例不小於2，可以實現的比例範圍為2~4
    ，可以實現的封裝體200尺寸分別為：長度不大於20mm，優
    選為10~13mm，寬度則小於等於6mm。因而所稱的封裝體200
    是呈狹長狀，而封裝體20底面設有不少於100個的複數電性
    觸點210……以下例舉數種封裝體200可行的長度、寬度比例及
    對應的電性觸點210數量……」，說明書第7頁列表即已清楚揭
    露長寬比為2、2.33及2.6的封裝體，以及封裝體可行的長度
    、寬度（卷一第84至85頁）。是以，系爭專利請求項10、11
    記載明確且為說明書所支持，並無被告前述不明確情事，應
    未違反103年專利法第26條第2項規定。
  ㈡原證4、被證3或原證4、被證2、被證3或原證4、被證4或原證
    4、被證2、被證4之組合足以證明系爭專利請求項10不具進
    步性
　⒈原證4、被證3或原證4、被證2、被證3之組合足以證明系爭專
    利請求項10不具進步性：
  ⑴系爭專利請求項10內容已如前述。原證4為系爭專利說明書，
    其先前技術第〔0005〕段揭示「前述螢幕控制模組主要係在電
    路板80上設有一個以上的控制器81、一個以上的連接器82及
    多個被動元件83，而縮小螢幕控制模組的寬度，首先必須縮
    小電路板80的寬度，但電路板80能否縮小其寬度，端視其上
    安裝的元件尺寸，而其上的主要元件為控制器81，但既有控
    制器81的封裝構造具有相當的寬度，在此狀況下，電路板80
    寬度勢必要大於控制器81的寬度，始能符合安裝元件的需求
    」技術特徵（卷一第80頁），可對應系爭專利請求項10「一
    種螢幕控制模組的觸控面板控制器，係由一具有封裝體的積
    體電路所構成」之技術特徵。
  ⑵原證4與系爭專利請求項10之差異在於，原證4未明確揭示「
    該觸控面板控制器的封裝體的長度與寬度的比值為2、2.33
    及2.6的其中之一，且該封裝體的長度小於或等於20mm，寬
    度小於或等於6mm，該封裝體設有複數分別沿長度方向及寬
    度方向排列的電性觸點，其沿著該長度方向設置的電性觸點
    數量大於沿著該寬度方向設置的電性觸點數量」技術特徵。
  ⑶惟被證3第29頁圖式揭示晶片的封裝體依不同尺寸設計，可具
    有長度為13.5mm或16.0mm，寬度可為5.5mm，且具有長寬比
    為2.45或2.91(13.5/5.5=2.45或16.0/5.5=2.91)（卷二第13
    8、140頁）。被證3的長寬比為2.45或2.91雖不等於2、2.33
    及2.6的其中之一，惟其在該等範圍之中，且同樣可達成系
    爭專利行動電子裝置螢幕邊框內的狹長型螢幕控制模組，以
    配合縮小螢幕邊框的需求之技術功效，故可對應系爭專利請
    求項10「該觸控面板控制器的封裝體的長度與寬度的比值為
    2、2.33及2.6的其中之一，且該封裝體的長度小於或等於20
    mm，寬度小於或等於6mm」技術特徵。
  ⑷被證3第29頁圖式揭示晶片封裝體的複數個電性觸點係對應封
    裝體的長度及寬度形成19*6或16*6之矩陣排列，皆是長度方
    向的電性觸點數量大於沿著寬度方向設置的電性觸點數量，
    可對應系爭專利請求項10「該封裝體設有複數分別沿長度方
    向及寬度方向排列的電性觸點，其沿著該長度方向設置的電
    性觸點數量大於沿著該寬度方向設置的電性觸點數量」技術
    特徵。
  ⑸原證4及被證3均屬封裝體的積體電路，所屬技術領域相同，
    具有技術領域之關聯性。又原證4電路板寬度勢必要大於控
    制器(晶片)的寬度，被證3之電路晶片欲減少電路板空間，
    故彼此間的作用或功能具有共通性。系爭專利所屬技術領域
    中具有通常知識者具有動機組合原證4及被證3揭露之內容輕
    易完成系爭專利請求項10之發明。
  ⑹查被證2圖6、圖7揭示之觸控面板之觸控IC(330)係狹長型，
    被證2摘要提及關於一觸控面板模組及具有該觸控面板模組
    之觸控顯示裝置，其可最小化用於電極佈線之非作動區域，
    可減少製造成本並且精確地偵測觸控活動。亦即被證2亦屬
    觸控IC，同樣實現「減少觸控面板邊框之寬度」的技術功效
    ，原證4、被證2及被證3具有組合動機。
  ⑺原證4及被證3之組合即可證明系爭專利請求項10不具進步性
    ，已如前述，原證4、被證2及被證3之組合當亦足以證明系
    爭專利請求項10不具進步性。 
  ⒉原證4、被證4或原證4、被證2、被證4之組合足以證明系爭專
    利請求項10不具進步性：
  ⑴原證4先前技術已揭示系爭專利請求項10「一種螢幕控制模組
    的觸控面板控制器，係由一具有封裝體的積體電路所構成」
    技術特徵，已如前述。
  ⑵被證4第2頁圖式揭示晶片的封裝體係狹長型；被證4第8、9頁
    圖式揭示晶片的封裝體可具有長度為13.4-13.6mm(平均值為
    13.5mm)，寬度可為5.4-5.6mm(平均值為5.5mm)，且具有長
    寬比約2.45(13.5/5.5=2.45)，雖不等於2、2.33及2.6的其
    中之一，惟在該等範圍之中，且同樣可達成系爭專利行動電
    子裝置螢幕邊框內的狹長型螢幕控制模組，以配合縮小螢幕
    邊框的需求之技術功效。故可對應系爭專利請求項10「該觸
    控面板控制器的封裝體的長度與寬度的比值為2、2.33及2.6
    的其中之一，且該封裝體的長度小於或等於20mm，寬度小於
    或等於6mm」技術特徵。
  ⑶被證4第2、8、9頁圖式揭示晶片封裝體的複數個電性觸點係
    對應封裝體的長度及寬度形成16*6之矩陣排列，皆是長度方
    向的電性觸點數量大於沿著寬度方向設置的電性觸點數量，
    可對應系爭專利請求項10「該封裝體設有複數分別沿長度方
    向及寬度方向排列的電性觸點，其沿著該長度方向設置的電
    性觸點數量大於沿著該寬度方向設置的電性觸點數量」之技
    術特徵。
  ⑷原證4及被證4均屬封裝體的積體電路，所屬技術領域相同，
    具有技術領域之關聯性。又原證4電路板寬度勢必要大於控
    制器(晶片)的寬度，被證4已明確揭示狹長型晶片為積體電
    路領域之習知規格，因此在觸控面板使用如被證4之狹長型
    晶片規格為控制器以縮減封裝體占用電路板空間係屬合理可
    預期，故彼此間的作用或功能具有共通性。系爭專利所屬技
    術領域中具有通常知識者具有動機組合原證4及被證4揭露之
    內容輕易完成系爭專利請求項10之發明。
  ⑸被證2圖6、圖7揭示之觸控面板之觸控IC(330)係狹長型，被
    證2摘要提及關於一觸控面板模組及具有該觸控面板模組之
    觸控顯示裝置，其可最小化用於電極佈線之非作動區域。亦
    即被證2亦屬觸控IC，同樣實現「減少觸控面板邊框之寬度
    」的技術功效，原證4、被證2及被證4具有組合動機。
  ⑹原證4及被證4之組合即足以證明系爭專利請求項10不具進步
    性，已如前述，原證4、被證2及被證4之組合當亦足以證明
    系爭專利請求項10不具進步性。 
  ㈢原證4、被證3或原證4、被證2、被證3之組合足以證明系爭專
    利請求項11不具進步性
  ⒈系爭專利請求項11係依附於請求項10，其內容如前所述。原
    證4、被證3或原證4、被證2、被證3之組合足以證明系爭專
    利請求項10不具進步性，亦如前述。
  ⒉被證3第29頁圖式揭示晶片的封裝體依不同尺寸設計，可包含
    114個電性觸點，且複數個電性觸點係對應封裝體的長度及
    寬度形成19*6之矩陣排列，可對應系爭專利請求項11「該觸
    控面板控制器的封裝體上所設電性觸點的數量不少於100個
    ，且該些電性觸點在該封裝體上對應該長度及寬度形成矩陣
    排列」之技術特徵。
  ⒊基上，系爭專利請求項11為所屬技術領域中具有通常知識者
    依據原證4、被證3或原證4、被證2、被證3之組合即可輕易
    完成。
  ㈣原證4、被證3或原證4、被證2、被證3或原證4、被證4或原證
    4、被證2、被證4之組合足以證明系爭專利請求項12不具進
    步性
  ⒈原證4、被證3或原證4、被證2、被證3之組合足以證明系爭專
    利請求項12不具進步性：
  ⑴系爭專利請求項12係依附於請求項10，其內容如前所述。原
    證4、被證3或原證4、被證2、被證3之組合足以證明系爭專
    利請求項10不具進步性，亦如前述。
  ⑵被證3第28頁標題已明確揭示狹長型晶片的封裝方式可為LFBG
    A，此係屬球格陣列（BGA)元件的一種，可對應系爭專利請
    求項12「該觸控面板控制器是一晶圓級晶片尺寸封裝(WLCSP
    )元件、一球格陣列(BGA)元件或一觸點陣列(LGA)元件」之
    技術特徵。
  ⑶基上，系爭專利請求項12為所屬技術領域中具有通常知識者
    依據原證4、被證3或原證4、被證2、被證3之組合即可輕易
    完成。
  ⒉原證4、被證4或原證4、被證2、被證4之組合足以證明系爭專
    利請求項12不具進步性：
  ⑴原證4、被證4或原證4、被證2、被證4之組合足以證明系爭專
    利請求項10不具進步性，已如前述。
  ⑵被證4第7、8、9頁文字已明確揭示狹長型晶片的封裝方式可
    為LFBGA，此係屬球格陣列（BGA)元件的一種，可對應系爭
    專利請求項12「該觸控面板控制器是一晶圓級晶片尺寸封裝
    (WLCSP)元件、一球格陣列(BGA)元件或一觸點陣列(LGA)元
    件」之技術特徵。
  ⑶基上，系爭專利請求項12為所屬技術領域中具有通常知識者
    依據原證4、被證4或原證4、被證2、被證4之組合即可輕易
    完成。
　㈤原告主張不可採之理由
  ⒈原告主張原證4、被證3欠缺組合動機且被證3未揭露封裝體長
    度與寬度比值為2、2.33、2.6的其中之一云云。惟查：
　⑴複數引證對「技術領域的關連性」判斷標準予以論究，應就
    應用該技術之物、原理、機制或作用等予以考量，若複數引
    證之技術內容的技術領域具有關連性，再進一步考量「所欲
    解決問題之共通性」、「功能或作用之共通性」。系爭專利
    發明內容並不是在觸控面板控制器的觸控功能面做突破，而
    是聚焦於它狹長型尺寸的應用而達到縮短邊框之目的，因此
    針對系爭專利請求項是否具有進步性之判斷，所涉及引證技
    術內容是否能夠結合，應著重於在電子產品布局設計的範疇
    之下，是否已有先前技術已在著手解決觸控螢幕的作動區域
    有限。由於原證4及被證3均屬封裝體的積體電路，因此原證
    4及被證3的技術領域相同，具有技術領域之關聯性。又原證
    4電路板寬度勢必要大於控制器(晶片)的寬度，被證3之電路
    晶片欲減少電路板空間，故彼此間的作用或功能具有共通性
    ；被證2提及關於一觸控面板模組及具有該觸控面板模組之
    觸控顯示裝置，其可最小化用於電極佈線之非作動區域，可
    減少製造成本並且精確地偵測觸控活動。亦即被證2亦屬觸
    控IC，同樣實現「減少觸控面板邊框之寬度」的技術功效，
    原證4、被證2及被證3自具有組合動機。
  ⑵依系爭專利說明書第〔0020〕段所載，系爭專利認為封裝體長
    寬比值範圍在2~4間亦可達成系爭專利所欲達成之功效，在
    此範圍內作任何的範圍減縮也無礙於實現縮小螢幕邊框寬度
    之效果，從而基於被證3之封裝體長寬比值為2.45或2.91，
    及被證4之封裝體長寬比值為2.45，皆係介於2~4間，應能達
    成系爭專利所欲達成之功效，所屬技術領域具有通常知識者
    可輕易完成系爭專利請求項10「長度與寬度的比值為2、2.3
    3、2.6的其中之一」之技術特徵。
  ⒉原告主張被證3係改善習知的TSSOP、TVSOP等封裝所占據電路
    板的佈線空間，因此係屬增加電路板空間的技術內容，而與
    系爭專利縮小電路板的寬度相較，屬反向教示云云。然所謂
    「反向教示」係指相關引證中已明確記載或實質隱含有關排
    除申請專利之發明的教示或建議，包含引證中已揭露申請專
    利之發明的相關技術特徵係無法結合者，或基於引證所揭露
    之技術內容，該發明所屬技術領域中具有通常知識者將被勸
    阻而不會依循該等技術內容所採的途徑者。經查被證3之技
    術內容係包含改善習知封裝技術具有引腳的結構，使得封裝
    體所占用的空間寬度不需要再計入引腳的長度，自然可實現
    封裝體具有較少寬度的結果，進而在不需再占用較寬的電路
    板空間之下，可讓電路板的尺寸寬度規劃得以更為縮減，與
    系爭專利發明目的相同。被證3完全沒有明確記載或實質隱
    含有關排除系爭專利發明的教示或建議，當無反向教示可言
    ，原告主張不可採。
  ⒊原告主張被證2之控制晶片是利用玻璃覆晶(COG)的方法安裝
    於「觸控面板」，而一般所謂的玻璃覆晶(COG)方法是chip 
    on glass的縮寫，是指將未經封裝的控制晶片之裸晶片（ba
    redie或chip)安置在玻璃基板上，因此顯見被證2的控制晶
    片無「封裝體」的存在云云。惟查：
  ⑴被證2節譯本當中的摘要段落已清楚說明「控制晶片係經玻璃
    覆晶(COG)方法而設置於一玻璃基板未形成透明電極圖案之
    非作動區域當中」（卷二第125頁），配合參考被證2圖6所
    繪示之内容，可知被證2係在將控制晶片（即觸控IC330)接
    觸於導電膜（即異方性導電膜320)後，直接完成對此控制晶
    片的封裝，形成封裝體。原告指稱觸控IC330本身係屬裸晶
    而不具有封裝體，然觸控IC330既然是以玻璃覆晶（COG)方
    法進行封裝，其在被實施玻璃覆晶（COG)封裝操作前的性質
    自非所要考慮的對象。實則，基於被證2所揭露的封裝手段
    ，判斷玻璃覆晶（COG)封裝操作後的經封裝結構具有封裝體
    。
  ⑵系爭專利僅係聚焦於觸控面板控制器的狹長型尺寸的應用，
    以達到縮短螢幕邊框的目的。故基於被證2已清楚且明確地
    揭示使用狹長型觸控面板控制器的技術手段，且其係安裝於
    狹窄之非作動區域而實現「減少觸控面板邊框之寬度」的技
    術功效，可謂所屬技術領域具有通常知識者參酌被證2，係
    有合理動機使用諸如被證3、4等常規狹長型晶片的具體規格
    ，來縮小如原證4觸控螢幕邊框處所占據之寬度。至於被證2
    控制晶片是否有封裝體，與系爭專利目的為進一步擴大其螢
    幕控制模組長寬比無涉，原告主張不可採。　　
  ⒋原告主張系爭專利具有無法預期的功效，例如原證4、被證3
    、4未揭露縮小螢幕邊框之功效、被證2未提及可調整控制晶
    片的寬度、面積或尺寸云云。惟具有無法預期的功效對於該
    發明所屬技術領域中具有通常知識者而言，係發明申請時能
    夠預期者，仍非屬「無法預期之功效」。原證4、被證3之組
    合；原證4、被證4之組合；原證4、被證2、被證3之組合或
    原證4、被證2、被證4之組合都已清楚揭示關於晶片所占螢
    幕邊框空間之關係以及市面流通之具體狹長型晶片規格，或
    甚至如被證2將晶片安裝於觸控面板模組非作動區域以最小
    化電極佈線的範圍，從而透過減少觸控面板模組的邊框寬度
    而增加作動區域，進而最大化觸控顯示裝置可偵測觸控活動
    之面積，已揭示系爭專利所請發明。因此，系爭專利所請發
    明之功效對於所屬技術領域中具有通常知識者而言，為發明
    申請時能夠預期，非屬無法預期之功效。
  ⒌原告主張系爭專利產品於102年1月間通過Windows8認證，具
    有商業上的成功云云。惟「商業上的成功」僅為進步性的輔
    助判斷因素，並非唯一因素，且專利產品在商業上成功與否
    ，除其技術特徵外，尚可能因銷售技巧、廣告宣傳、市場供
    需情形、整體社會經濟景氣等因素相關聯（最高行政法院10
    9年度判字第232號行政判決意旨參照）。原告所陳述之商業
    上成功，無法從原告所提供的證據中，判斷該等證據與系爭
    專利請求項10至12技術特徵有何關聯性，且原告並未提出相
    關文件證明系爭專利如何提高原告之市場占有率，實難認系
    爭專利具商業上之成功而可認具有進步性。　　　　　　
伍、綜上所述，依前揭專利有效性爭點分析所示，前揭證據組合
    可證明系爭專利請求項10至12不具進步性。系爭專利請求項
    10至12有應撤銷原因，依智慧財產案件審理法第16條第2項
    規定，原告於本件民事訴訟自不得對被告主張系爭專利之權
    利。從而，原告依專利法第58條第1、2項、第96條第1至3項
    及第6項、第97條，民法第184條第1項前段及第2項本文、第
    185條、第179條等規定請求如聲明所示，即無理由，應予駁
    回。又原告之訴既經駁回，其假執行之聲請即失其依據，亦
    應駁回。　
陸、本件事證已臻明確，本件其餘爭點、兩造其餘攻擊防禦方法
    及所提之證據，經本院斟酌後，認與判決結果不生影響，自
    無逐一詳予論駁之必要。
柒、結論：原告之訴為無理由，依智慧財產案件審理法第1條，
    民事訴訟法第78條，判決如主文。
中　　華　　民　　國　　111 　年　　11　　月　　30　　日
　　                      智慧財產第一庭
　　                              法  官　陳端宜
以上正本係照原本作成。
如對本判決上訴，須於判決送達後20日內向本院提出上訴狀。 
如委任律師提起上訴者，應一併繳納上訴審裁判費。
中　　華　　民　　國　　111 　年　　11　　月　　30　　日
　　　　　　　　　　　　　　　    書記官　吳祉瑩